臺灣新北地方法院刑事判決
111年度易字第326號
聲  請  人  臺灣新北地方檢察署檢察官
被      告  高梓晴


選任辯護人  王馨儀律師（法扶律師）          
            吳茂榕律師（法扶律師）
上列被告因妨害名譽案件，經檢察官聲請簡易判決處刑（110年
度偵字第35795號），本院認不宜以簡易判決處刑（原受理案號
：111年度簡字第417號），爰改行通常審理程序，判決如下：
    主  文
高梓晴無罪。
    理  由
一、聲請簡易判決處刑意旨略以：被告高梓晴因不滿告訴人朱○
    禎、李○惠（年籍均詳卷，以下逕稱其名）之子即告訴人李○
    丞（民國00年0月生，年籍詳卷，以下逕稱其名，並與上開2
    人合稱告訴人）指證其涉嫌保險詐欺，竟基於妨害名譽之犯
    意，於110年3月17日署名「高小姐」並留下自己申辦之手機
    門號0971XXXXXX（號碼詳卷），寄送內容為「貴公司員工朱
    ○禎、李○惠之子抽菸、吸毒，詐騙往交女孩，邀女孩來家中
    ，給女孩飲品，進而錄製女孩到家中一切，麻煩貴公司瞭解
    一下朱○禎夫婦之品德。」等語之電子郵件（下稱系爭電子
    郵件）至朱○禎及李○惠任職之巨輪興業股份有限公司（下稱
    巨輪公司），使不特定之人得以共見共聞。另以信件內容為
    ：「樹林桃園等區，出現一個認識代辦公司的詐騙慣犯…作
    案方式：邀女孩到家中，用酒讓女孩減輕痛苦，讓女孩直接
    醉倒男孩家中，讓其男孩帶進房中為所欲為，當女孩清醒時
    ，大錯已成，只能任由男孩利用各種理由，開始騙取財物，
    並要求女孩不可告訴任何人，不然公開她的事情，女孩害怕
    不敢講，甚至要求女孩竊取家人錢財，供男孩所有花費跟物
    品…無可奈何，大多都離家或是自殺跟躲起來…此犯已查出就
    讀桃園○○高中，○年級，○○科，李○丞，請各位小心家中子女
    ，確認無任何異狀，如經發現，立即通報。」等語（下稱系
    爭信件），並隨信附上李○丞之照片，並寄送至桃園市○○區○
    ○街○號○○高中，使不特定之人得以共見聞，告訴人之社會地
    位因而受到貶損，因認被告涉犯刑法第310條第2項加重誹謗
    罪嫌等語。二、按犯罪事實應依證據認定之，無證據不得認
    定犯罪事實；不能證明被告犯罪者，應諭知無罪之判決，刑
    事訴訟法第154條第2項、第301條第1項分別定有明文。又事
    實之認定，應憑證據，如未能發現相當證據，或證據不足以
    證明，自不能以推測或擬制之方法，為裁判基礎；認定犯罪
    事實所憑之證據，雖不以直接證據為限，間接證據亦包括在
    內，然而無論直接證據或間接證據，其為訴訟上之證明，須
    於「通常一般之人均不致有所懷疑，而得確信其為真實之程
    度者」，始得據為有罪之認定，倘其證明尚未達到此一程度
    ，而有合理之懷疑存在，無從使事實審法院得為有罪之確信
    時，即應由法院諭知被告無罪之判決（最高法院40年台上字
    第86號、76年台上字第4986號判決意旨參照）。再被害人、
    告訴人係以使被告受刑事訴追為目的，是其陳述是否與事實
    相符，仍應調查其他證據以資審認（最高法院52年台上字第
    1300號判決意旨參照）。復以刑法第310條第2項加重誹謗罪
    之成立，以行為人有「意圖散佈於眾」之主觀構成要件為必
    要，亦即行為人必須於主觀意念上有將足以毀損他人名譽之
    事，散播傳布於不特定人或多數人，使大眾得以知悉其內容
    者而言。
三、公訴意旨認被告涉犯加重誹謗罪嫌，係以被告於偵查中之自
    白、證人即告訴人於偵查中之證述，及系爭電子郵件列印資
    料、香港商雅虎資訊股份有限公司臺灣分公司110年8月12日
    雅虎資訊（110）字第494號函、系爭信件影本各1份為證（
    臺灣新北地方檢察署110年度他字第4682號卷第10至14頁、
    第22頁、第27至28頁、第53至56頁、110年度偵字第35795號
    卷第5至7頁），另援引本院依職權函詢經巨輪公司於111年3
    月14日回函為證（111年度簡字第417號卷第61頁），並於本
    院審理中聲請傳喚證人李○禎到庭作證（本院卷第43至46頁
    ），為主要論據。
四、訊據被告於本院審理中堅詞否認涉有加重誹謗罪，辯稱：我
    沒有寄送系爭電子郵件至巨輪公司，也未寄送系爭信件至李
    ○丞所就讀之○○高中等語。辯護人則以：巨輪公司之網路留
    言板，任何人都可以在上面留言，奇摩公司也可以佐證，被
    告之電子郵件帳號沒有寄出之紀錄，若是被告所為為何留下
    其手機門號，而受偵查機關循線查獲，違反常理。又被告於
    偵查中從未承認犯行，勘驗筆錄也可以看出，檢察官是以強
    烈暗示的語氣，要求被告承認。系爭電子郵件與系爭信件都
    有提及李○丞的男女關係，由朱○禎證述內容可知，李○丞並
    非只有與被告女兒交往過，無法特定李○丞所述是指被告女
    兒，故請為被告無罪之諭知等語。
五、經查：
　㈠被告是否有寄送系爭電子郵件至巨輪公司？若有，其是否有
    散佈於眾之意圖，並足以毀損告訴人名譽？
　⒈被告於偵查中供稱：（經檢察官提示系爭電子郵件）這確實
    是我的手機，該郵件是我所寫，因為他們都不還我錢也不接
    我電話等語（同上偵字卷第6頁正面）。又辯護人雖辯稱上
    開偵訊筆錄之內容與被告陳述不符，然經本院當庭勘驗上開
    訊問筆錄錄影光碟，被告於接受檢察官訊問時，係連續錄影
    ，並以一問一答方式完成，辯護人全程在旁，被告精神狀態
    正常，能瞭解訊問內容並針對問題回答，回答順暢，語調並
    無異狀，並得向辯護人詢問，且其就檢察官所詢是否有寄送
    系爭電子郵件時，確有點頭稱「是」，並表示：「應該是我
    ，我確認一下」、「應該是吧」等語，經檢察官進一步詢問
    為何要寄送時，又答稱：「因為他們都不還錢啊，也不接電
    話啊，他們一直在破壞我的東西。然後，沒有證據啊」等語
    （同上簡字卷第80至83頁），並有該錄影畫面擷圖4張在卷
    可查（同上簡字卷第59頁正反面），足見被告上開於偵查中
    之供述，顯具有任意性，並與上開偵訊筆錄之記載大致相符
    ，應堪採為認定犯罪事實之證據。復參諸告訴人於偵查中之
    證言（同上他字卷第27頁正反面、第53頁正反面）及證人朱
    ○禎於審理中所證：告訴人與被告有偽造文書之訴訟進行中
    ，及被告曾提及渠等有欠錢的狀況，並曾傳送訊息到李○惠
    的臉書，提到欠錢及要拜訪渠等公司董事長等語（本院卷第
    44頁），可知告訴人前因對被告提出偽造文書等告訴等緣由
    ，雙方有舊怨存在，與被告上開偵查中之供述相符，可知被
    告確有寄送系爭電子郵件之動機存在，並足以佐證被告於偵
    查中所為不利於己之供述屬實，應認系爭電子郵件確係被告
    寄送一節，事證明確，堪以認定。
　⒉辯護人雖辯稱：依雅虎公司的回函，可證被告之電子郵件帳
    號（即Kaoching0000000oo.com.tw）於110年3月17日沒有登
    入IP的紀錄，故認被告並未寄送系爭電子郵件等語，並援引
    香港商雅虎資訊股份有限公司台灣分公司110年8月12日雅虎
    資訊（一一○）字第00494號函影本1紙為證（同上他字卷第2
    2至24頁），然經本院依職權函詢巨輪公司，經巨輪公司於1
    11年3月14日回函稱：「敝司因公司官網為外包廠商-詮釋視
    覺設計於105年架設，清查110-111年皆無此帳號（Kaoching
    0000000oo.com.tw）寄信給巨輪內部，至今只有收過一次高
    小姐電郵即地院隨函檢附的信件，於110年3月17日由公司官
    網轉寄至公司內部電郵。…寄信程式由公司官網jul0000000u
    en.com.tw帳號寄信至公司內部，寄件者一律會顯示：留言
    板的聯絡姓名；主旨：JULUEN巨輪興業-聯絡表單（β固定的
    ）；內容；留言板表填寫內容，故隨函檢附的信件格式呈現
    方式如上述說明。」（同上簡字卷第61頁），可知被告並非
    以自己申請之雅虎公司電子郵件帳號（Kaoching0000000oo.
    com.tw）寄送系爭電子郵件，而係使用巨輪公司官網所提供
    之電子郵件（jul0000000uen.com.tw）寄送系爭電子郵件，
    此參諸系爭電子郵件列印資料（同上他字卷第10頁）所載寄
    件人為「高小姐〈jul0000000uen.com.tw〉」 一節，亦可推
    知，自難以被告之電子郵件帳號於110年3月17日無登入IP紀
    錄，即認被告並未寄送系爭電子郵件，是辯護人此部分之辯
    解，尚無足採。
　⒊惟查，系爭電子郵件雖係被告使用巨輪公司官網所提供之電
    子郵件（jul0000000uen.com.tw）所寄送，然收件人僅為巨
    輪公司之同一電子郵件帳號，此觀諸系爭電子郵件列印資料
    （同上他字卷第10頁）所示收件人欄甚明。又依證人朱○禎
    於審理中證稱：（問：巨輪公司的郵件，是否有專人處理？
    ）資訊傳訊到位，有專人處理，我記得是人資部，應該有一
    個主管在處理。（問：其他同仁如何知悉有人寄送系爭電子
    郵件）我不清楚其他同仁怎麼會知道，只知道有專人處理，
    後來會到董事長那邊。（問：公司的電子郵件是否所有人都
    可以查閱？）我自己沒有辦法，我沒有權限去看誰有留言。
    」等語（本院卷第47頁），亦足徵系爭電子郵件經寄送後，
    係由專人處理，巨輪公司多數或不特定員工無權瀏覽該電子
    郵件內容，自難認被告寄送系爭電子郵件時，主觀上有何將
    該郵件內容散佈於眾之意圖。再者，證人朱○禎雖證稱：有
    因被告寄送系爭電子郵件遭公司約談，造成同儕壓力云云，
    然終究無法證明除處理系爭電子郵件之專人及公司負責人外
    ，究竟有何不特定人或多數人知悉系爭電子郵件內容及係透
    過何種管道知悉，故亦難認告訴人之名譽因此受有毀損之情
    形，自難單憑被告有寄送系爭電子郵件一節，逕認其成立加
    重誹謗罪之犯行。
　㈡被告是否有寄送系爭信件？若有，是否有散佈於眾之意圖，
    並足以毀損告訴人之名譽？
　　檢察官主張被告有寄送系爭信件，無非提出系爭信件影本1
    份（同上他字卷第11至14頁），及告訴人於偵查中之證述及
    證人朱○禎於審理中之證言為主要證據，被告於偵查、本院
    訊問及審理中則均否認有寄送系爭信件。查：觀諸系爭信件
    （含信封）之文字，係以電腦打字撰寫而成，並附有李○丞
    之照片1張，然未留下寄件人姓名、住址等資料，且檢察官
    未曾對系爭信件為諸如採集指紋等蒐證作為，自無從單憑此
    認定係由何人所寄送。雖然證人朱○禎於偵查中證稱：我兒
    子李○丞原先就讀的○○高中也收到被告寄的信件，內容也提
    到李○丞對找他人女兒做不法事情，也是暗示我兒子會對他
    人性侵或性侵取財。被告最近有告我民事訴訟等語（同上他
    卷第27頁）；於審理中證稱：（問：哪一點認為是被告寄送
    系爭信件？）就是信件內容關於他（即李○丞）跟他女朋友
    的關係內容。信中提到的女朋友就是被告女友等語（本院卷
    第44頁）；證人李○丞於偵查中證稱：我先前因自首詐欺保
    險，導致被告對我不滿，她寫一些詆毀我的信件寄到我之前
    就讀的○○高中，學校教官收到後通知我這件事我才知道，信
    件內容說我騙女生並給他們吃藥喝酒進而性侵，他有寫到「
    李○丞」，信件並沒有簽名，所以我懷疑是她所為等語（同
    上他字卷第53頁），可知上開2名證人並未親自見聞被告寄
    送系爭信件之經過，僅係因渠等與被告有訴訟等舊怨，推測
    系爭信件係被告所寄送，渠等基於臆測所為之上開證言，尚
    不足使本院就系爭信件係被告所寄送之事實，達到無合理懷
    疑之程度，則本件既無從認定系爭信件是被告所寄送，自難
    認被告涉有此部分之加重誹謗犯行。
六、綜上所述，檢察官所舉之證據與所指出之證明方法，均不足
    以證明被告涉犯加重誹謗罪之犯行，本案仍有合理之懷疑存
    在，而未達於通常一般之人均不致有所懷疑，而得確信其為
    真實之程度。此外，復查無其他積極證據足認被告確有上開
    犯行，是本件不能證明被告犯罪，應為無罪之諭知。
據上論斷，應依刑事訴訟法第452條、第301條第1項，判決如主
文。
本件經檢察官陳詩詩聲請簡易判決處刑，檢察官朱曉群到庭執行
職務。　　　　
中　　華　　民　　國　　111 　年　　5 　　月　　25　　日
                  刑事第二十七庭  法　官  張誌洋
以上正本證明與原本無異
如不服本判決應於送達後20日內向本院提出上訴狀
                                  書記官　粘建豐
中　　華　　民　　國　　111 　年　　5 　　月　　25　　日